臺灣高等法院刑事裁定
111年度聲字第3373號
聲  請  人  
即  被  告  陳麗嬌



上列聲請人即被告因詐欺等案件（本院111年度上訴字第1967號
），聲請發還扣押物，本院裁定如下：
    主  文
聲請駁回。
    理  由
一、聲請意旨略以：聲請人即被告（下稱聲請人）所有（持有、
    保管）如「刑事聲請發還扣押物狀」之附表及附件之物品，
    前經臺北市政府警察局刑事警察大隊搜索扣押在案，上開案
    件業經鈞院111年度上訴字第1967號判決確定，該物未經諭
    知沒收。為此，請鈞院賜准發還上開扣押物，以維權益云云
    。
二、按扣押物若無留存之必要者，不待案件終結，應以法院之裁
    定或檢察官命令發還之；其係贓物而無第三人主張權利者，
    應發還被害人；扣押物因所有人、持有人或保管人之請求，
    得命其負保管之責，暫行發還，刑事訴訟法第142條定有明
    文。惟法院審理案件時，扣押物有無繼續扣押必要，雖應由
    審理法院依案件發展、事實調查，予以審酌，然案件如未繫
    屬法院，或已脫離法院繫屬，則扣押物有無留存之必要，是
    否發還，應由執行檢察官依個案具體情形，予以審酌；又裁
    判一經確定，即脫離繫屬，法院因無訴訟關係存在，原則上
    即不得加以裁判（最高法院97年度台抗字第12號、95年度台
    上字第3517號判決意旨參照）。又扣押物未經諭知沒收者，
    應即發還，但上訴期間內或上訴中遇有必要情形，得繼續扣
    押之，刑事訴訟法第317條有明文規定。
三、經查：
　㈠聲請人所涉詐欺等案件，經臺灣臺北地方法院以110年度訴字
    第385號判決無罪，檢察官不服提起上訴，由本院於民國111
    年8月25日以111年度上訴字第1967號判決駁回上訴，嗣高檢
    署檢察官未就聲請人無罪部分提起上訴而確定在案（見本院
    卷第39頁）。揆諸上開說明，裁判一經確定，該案已自法院
    脫離繫屬，關於聲請人主張其所有之R9 Plus手機1支、電腦
    主機（黑色）1台、ASUS筆記型電腦（白色）1台、文件紙3
    張等扣押物應予發還事宜，自應由執行檢察官依個案具體情
    形審酌處理。
　㈡其次，聲請狀所附扣押物品目錄表所示之扣押物，經檢察官
    引為同案被告何基福涉犯詐欺等罪嫌之證據資料，而同案被
    告何基福所涉部分，業經同案被告何基福對本院111年度上
    訴字第1967號判決提起上訴，尚未判決確定，此有臺北地檢
    署起訴書、上訴抗告查詢清單、確定證明清單附卷可稽（見
    本院卷第39、41、51頁），是聲請狀所附扣押物品目錄表所
    示之扣押物，既經檢察官引為同案被告何基福涉犯詐欺等罪
    嫌之證據資料，被告何基福復就本案提起上訴，則上開聲請
    狀所附扣押物品目錄表所示之扣押物既同屬同案被告何基福
    涉犯詐欺等罪嫌之證據資料，客觀上尚難謂已毫無繼續扣押
    之必要性。
　㈢是以，本案允宜於被告何基福上開部分確定後，再由聲請人
    向執行檢察官聲請發還，似較妥適。從而，本院依目前同案
    被告何基福上訴而本案尚未全部確定之訴訟進行程序以觀，
    聲請人向本院聲請發還上開扣押物，似有未合，爰予駁回。
據上論斷，應依刑事訴訟法第220條，裁定如主文。
中　　華　　民　　國　　111 　年　　10　　月　　20　　日
                  刑事第二十五庭審判長法　官  邱滋杉
                                      法　官  劉兆菊
                                      法　官  黃翰義
以上正本證明與原本無異。
如不服本裁定，應於收受送達後五日內向本院提出抗告狀。
                                      書記官  邱鈺婷
中　　華　　民　　國　　111 　年　　10　　月　　24　　日